【裁判字號】    90,訴,436
【裁判日期】    901011
【裁判案由】    違反槍砲彈藥刀械管制條例等
【裁判全文】
臺灣臺北地方法院刑事判決                            九十年度訴字第四三六號
    公  訴  人  臺灣臺北地方法院檢察署檢察官
    被      告  乙○○
    指定辯護人  甲○
右列被告因違反槍砲彈藥刀械管制條例案件，經檢察官提起公訴（九十年度偵字第四
三一九號），甲○判決如左：
    主  文
乙○○未經許可持有子彈，處有期徒刑伍月，併科罰金新臺幣貳萬元，罰金如易服勞
役，以新臺幣玖佰元即銀元佰元折算壹日；又以脅迫妨害人行使權利，處有期徒刑
柒月；應執行有期徒刑拾月，併科罰金新臺幣貳萬元，罰金如易服勞役，以新臺幣玖
佰元即銀元佰元折算壹日。
    事  實
一、乙○○明知未經許可不得持有具殺傷力之子彈，竟意圖為自己不法之所有，於民
    國八十九年十二月中旬，在臺北市○○路雙和市場內，將拾得之脫離他人所持有
    而具殺傷力之改造子彈二顆及未具殺傷力之玩具手槍一支（內含彈匣一個）、未
    具殺傷力之改造子彈三顆侵吞入己，未經許可而無故持有具殺傷力之改造子彈二
    顆。嗣於九十年二月十七日下午五時五十分許，被告攜帶內藏上開手槍及子彈之
    手提袋至臺北市○○路二０七號前加油站，適見丙○○、丁○○在場，為與丙○○商討債務問題，竟另行起意，故意將該手提袋之拉鍊打開，露出槍柄三分之一
    ，並將手指插入手提袋內握住槍柄，做上膛動作，同時向丙○○、丁○○稱「今
    天沒有將事情說清楚不得離開」，欲以脅迫之方式妨害丙○○、丁○○行使離去
    之權利，丙○○、丁○○因之心生畏懼，不敢離開。嗣因為路人發現報警，旋即
    為警查獲，並扣得上開手槍一支、改造子彈五顆。
二、案經臺北市政府警察局萬華分局報請臺灣臺北地方法院檢察署檢察官偵查起訴。
    理  由
一、訊據被告乙○○對拾獲槍枝、子彈後據為己有，並將之帶至加油站，且於加油站
    向丙○○、丁○○恫嚇稱「今天沒將事情說清楚不得離開」等情坦承不諱，惟矢
    口否認有故意將槍柄露出、上膛之行為，辯稱係因手提袋拉鍊不小心鬆開，始露
    出槍柄云云，惟查，被告如何打開手提袋拉鍊，露出槍柄約三分之一，將手指插
    入手提袋內握住槍柄，做上膛動作一節，業據證人丙○○、丁○○於警訊、偵訊
    時證述屬實，有各該筆錄在卷可稽，被告於警訊時亦自陳伊有露出手槍槍柄給丙○○、丁○○看，讓人知道那是槍枝等語（見偵查卷第六頁反面、第八頁），足
    見並非手提袋拉鍊不小心鬆開，始露出槍柄，被告上開所辯不足採信。此外，扣
    案之子彈五顆（扣案手槍見後述說明），經送內政部警政署刑事警察局鑑定結果
    ，其中四顆係玩具槍金屬彈殼加裝鋼珠（直徑約六ｍｍ）組合而成，經試射結果
    ，二顆可擊發，認具殺傷力，另二顆無法擊發，不具殺傷力；其中一顆係玩具槍
    金屬彈殼加裝塑膠彈丸（直徑六ｍｍ）組合而成，未具金屬彈頭，依現狀不具殺
    傷力，有該局九十年二月二十一日刑鑑字第二三七二八號函、九十年三月九日刑
    鑑字第三二一二七號函附卷可稽（見偵查卷第三十一頁、第三十八頁）。綜上所
    述，本件事證明確，被告犯行堪予認定，應依法論科。
二、按刑法第三百零五條之恐嚇罪，係指單純以將來加害生命、身體、自由、名譽、
    財產之事，恐嚇他人致生危害於安全者而言，如對於他人之生命、身體等，以現
    實之強暴脅迫手段加以危害要挾，使人行無義務之事或妨害人行使權利，應構成
    刑法第三百零四條之強制罪，而非同法第三百零五條之恐嚇安全罪。又按持有手
    槍、子彈之行為，於持有之初，如無供犯罪使用之意圖，即已獨立構成犯罪，嗣
    後臨時起意，持該手槍、子彈另犯他罪，應併合處罰，不得因係持有手槍、子彈
    犯之者，而認有牽連關係。本件被告將拾得之槍枝、子彈侵吞入己而持有具殺傷
    力之子彈二顆，且於遇丙○○、丁○○時將槍柄露出，槍枝上膛，同時稱「今天
    沒將事情說清楚不得離開」，以現實之脅迫手段加以危害要挾該二人不得離去，
    核被告所為，係犯刑法第三百三十七條侵占離本人所持有之物罪、槍砲彈藥刀械
    管制條例第十二條第四項之未經許可無故持有子彈罪、刑法第三百零四條第一項
    以脅迫妨害人行使權利罪。公訴人於犯罪事實已引述被告於萬大路雙和市場拾獲
    手槍、子彈，及被告未經許可而無故持有具殺傷力之改造子彈，暨於加油站露出
    槍柄，將槍枝上膛，喝令丙○○、丁○○未將事情說清楚前不得離開等事實，惟
    證據並所犯法條則引用槍砲彈藥刀械管制條例第十一條第三項、刑法第三百零五
    條，並漏引刑法第三百三十七條，顯有違誤，故應補充適用刑法第三百三十七條
    ，且因被告持有子彈及持槍、彈妨害人離去之基本社會事實仍屬同一，參諸最高
    法院八十三年度台上字第四六二八號判決所指「刑事訴訟法第三百條所謂變更起
    訴法條，係指在不擴張及減縮原訴範圍之原則下，法院得就有罪判決，於不妨害
    公訴之基本社會事實同一（即公訴事實之同一性）之範圍內，得自由認定事實，
    變更檢察官所引應適用之法條而言」之意旨，本件起訴法條槍砲彈藥刀械管制條
    例第十一條第三項、刑法第三百零五條自應予以變更。被告一行為同時持有具殺
    傷力之改造子彈二顆，僅侵害一法益，屬單純一罪；被告以一脅迫行為妨害丙○○、丁○○行使離去權利，同時侵害二人法益，為想像競合犯，應依刑法第五十
    五條之規定，從一重處斷。又被告一行為，將離他人所持有之手槍、子彈侵吞入
    己而持有具殺傷力子彈二顆，事後另行起意持槍、彈妨害丙○○、丁○○行使離
    去之權利，被告所犯刑法第三百三十七條、槍砲彈藥刀械管制條例第十二條第四
    項二罪間，係一行為觸犯數罪名，應依刑法第五十五條之規定，從一重之未經許
    可無故持有子彈罪論處。至於被告所犯未經許可無故持有子彈罪與以脅迫妨害人
    行使權利罪二罪間，犯意各別，行為互殊，應予分論併罰。再被告雖於偵審中自
    白無故持有子彈，然並無供述子彈之來源及去向，因而查獲或防止重大危害治安
    事件發生等情形，自無適用槍砲彈藥刀械管制條例第十八第四項規定減輕或免除
    其刑之餘地。爰審酌具殺傷力之子彈係屬高度危險之物品，非經主管機關許可不
    得擅自持有，以維社會大眾安全；被告無故持有具殺傷力之改造子彈，並持之妨
    害人行使離去權利，危害社會安全，影響社會治安甚鉅，並參酌其品行、犯罪之
    動機、目的、手段、生活狀況、智識程度、持有子彈數量、犯後態度雖未坦承全
    部犯行惟尚稱良好、罪刑相當性及比例原則等一切情狀，爰分別量處如主文所示
    之刑，並定其應執行刑，且就罰金部分，諭知易服勞役之折算標準。
三、扣案原具殺傷力之改造子彈二顆業經內政部警政署刑事警察局試射，已不具殺傷
    ，非屬違禁物，爰不宣告沒收，附此敘明。
四、公訴意旨另以被告持有具殺傷力之仿ＣＯＬＴ廠半自動四五手槍改造玩具手槍一
    支，因認被告涉犯槍砲彈藥刀械管制條例第十條第三項之罪嫌云云。惟按犯罪事
    實應依證據認定之，無證據不得推定其犯罪事實，刑事訴訟法第一百五十四條定
    有明文；另按槍砲彈藥刀械管制條例第十一條第四項之未經許可持有其他可發射
    金屬或子彈具有殺傷力之槍枝罪，其前提必以其他可發射金屬或子彈之槍枝具有
    殺傷力為其犯罪構成要件；茍該槍枝並未具有殺傷力，自難遽論予該罪責。本件
    被告固持有手槍一支，然查：
    （一）按模型槍係指原設計非供殺敵、獵物，而使用特殊（空包）子彈，可供田
          徑比賽起始信號或供以嚇退野獸，或供射擊訓練（因具後作力，可模擬真
          槍，以磨練射手持槍之穩定性）等用途之金屬材質「槍枝」，非一般廠商
          為供觀賞或作樣品所製造之各類「槍枝模型」，亦非為市售之各類「玩具
          槍」。被告持有之手槍一支經送內政部警政署刑事警察局及中央警察大學
          鑑定結果，依刑事警察局九十年二月二十一日刑鑑字第二三七二八號鑑驗
          通知書鑑定內容記載為：「一、送鑑改造四五手槍壹枝（含彈匣，槍枝管
          制編號0000000000），認係仿ＣＯＬ廠半自動四五手槍製造之
          玩具槍，槍管為塑膠材質，滑套及槍身為金屬材質，以打擊底火藥引爆子
          彈內火藥為發射動力，擊發機械正常」；依中央警察大學鑑定書記載「送
          鑑手槍係屬於仿真槍之玩具手槍，口徑為五ｍｍ，未見改造或變體之痕跡
          」，有各筆鑑定書附卷可參。故由上開鑑定書記載可知，被告持有之手槍
          並非槍砲彈藥刀械管制條例第十條所指之改造模型槍，而係玩具手槍，若
          該玩具手槍具有殺傷力，亦應係同條例第十一條所指之其他可發射金屬或
          子彈具有殺傷力之各式槍砲，公訴人認該手槍係該條例第十條所指模型槍
          顯有誤會。
    （二）又內政部警政署刑事警察局九十年二月二十一日刑鑑字第二三七二八號鑑
          驗通知書雖記載槍枝「是否具殺傷力，請卓參隨附之”槍枝殺傷力鑑驗說
          明”」，惟觀之檢附之槍枝殺傷力鑑驗說明「三、槍枝殺傷力說明：（一
          ）送驗槍枝係以擊發底火（藥）引爆子彈內火藥為發射動力，依本局對同
          型式同材質之槍枝實驗結果，倘裝填子彈適當（即裝填底火、適量火藥及
          金屬彈丸等使成為適合送鑑槍枝擊發，構造完整之子彈），則其最具威力
          之發射動能，均可達二十焦耳＼平方公分以上，足以穿入人體皮肉層。（
          二）槍枝材質部份如為塑膠，則於發射前述子彈時，因子彈之爆炸高壓，
          可能造成爆裂；雖其彈頭仍可射出，且其發射動能，均可達二十焦耳＼平
          方公分以上，均認具殺傷力；惟其爆裂所造成之碎片，極易傷及持槍者。
          基於土造槍彈具不穩定性，本局統案實驗如上，不再個案測試。」（見偵
          查卷第三十一頁、第三十二頁）之記載及鑑驗通知書上記載鑑驗方法為性
          能檢驗法可知，內政部警政署刑事警察局鑑定僅作形式上檢測該玩具手槍
          之性能而已，並未就該玩具手槍予以實際實射擊發，故甲○認為該鑑驗結
          果欠缺具體客觀之實際試射，所附「槍枝殺傷力鑑驗說明」，乃一定型化
          之文書，並非就個別槍枝之特性，更為精密鑑驗是否具有殺傷力，且所云
          最具威力之發射動能，可達二十焦耳＼平方公分以上，足以穿入人體皮肉
          層，更係在「倘裝填子彈適當」之假設前提下，方屬可能，該項鑑定套用
          其他同型物之鑑定結果予以比附適用顯有未妥，從而公訴人認為扣案之前
          揭玩具手槍經送請內政部警政署刑事警察局鑑定結果，認定具有殺傷力云
          云，即為甲○所不採納。
    （三）甲○為明瞭該玩具手槍是否確實具有殺傷力，乃再委請中央警察大學予以
          鑑定，經鑑定結果為：「一、送鑑證物屬於仿造真槍之玩具手槍，口徑為
          五ｍｍ，未見改造或變體痕跡．．。二、該枝送鑑玩具手槍可以運作正常
          ，發揮擊發之功能」，有上開中央警察大學九十年八月二十七日（九十）
          校科字第九○二二０三號鑑定書一紙在卷可稽，惟依該鑑定書鑑定結果記
          載，僅說明該槍枝可正常擊發，並未說明該槍枝是否具有殺傷力。且依該
          鑑定書鑑定情形二、送鑑證物性能分析（三）記載「本案除此顆子彈外未
          見任何未發子彈隨案附送，無法進行實際之試射驗證」，足見中央警察大
          學並未就該玩具手槍予以實際實射擊發，亦未認定該槍枝即具有殺傷力。
    （四）反之，甲○觀之上開二份鑑定書鑑定經過情形記載，被告持有之槍枝為仿
          照半自動手槍製造之玩具手槍，槍管為塑膠材質，並未加以改造、變體，
          且不論依內政部警政署刑事警察局或中央警察大學之鑑定報告，均記載「
          從槍管之結構特徵分析，是以發射五ｍｍ（如ＢＢ彈）為導向，而槍體質
          脆，應難以承受制式子彈之高溫及高壓」、「槍枝材質部分如為塑膠，則
          於發射前述子彈時，因子彈之爆炸高壓，可能造成爆裂」，則本件扣案之
          玩具手槍會因射擊無法承受制式子彈之高溫及高壓而爆裂（槍枝膛炸），
          可見所謂發射動能可達二十焦耳，足以穿入人體皮肉層之適當子彈，事實
          上無法於該槍枝中有效擊發或重覆發射，揆諸前開說明，該玩具手槍自非
          屬槍砲彈藥刀械管制條例第十一條所指之其他可能發射金屬或子彈具有殺
          傷力之槍枝至明。
    （五）綜上所述，被告持有之前揭玩具手槍因射擊時無法承受制式子彈之高溫、
          高壓，而無法有效擊發具有殺傷力之子彈，自難遽論被告以前開槍砲彈藥
          刀械管制條例第十一條第四項之未經許可無故持有其他可發射金屬或子彈
          具有殺傷力之槍枝罪責；此外又查無其他積極確切之事證足認為被告涉犯
          有公訴人所指之犯行，揆諸首揭判例說明，既不能證明被告犯罪，本應諭
          知其為無罪之判決，惟公訴人認此部分與前開無故持有子彈有罪部分有想
          像競合之裁判上一罪關係，爰不另為無罪之諭知，併此敘明。
據上論斷，應依刑事訴訟法第二百九十九條第一項前段、槍砲彈藥刀械管制條例第十
二條第四項、刑法第十一條前段、第三百三十七條、第五十五條、第三百零四條第一
項、第五十一條第五款、第四十二條第二項，罰金罰鍰提高標準條例第二條，現行法
規所定貨幣單位折算新臺幣條例第二條，判決如主文。
本案經檢察官林淑玲到庭執行職務。
中    華    民    國      九十    年      十    月      十一            日
                                      臺灣臺北地方法院刑事第八庭
                                          法  官  鄭佾瑩
右正本證明與原本無異。
如不服本判決，應於判決送達後十日內向甲○提出上訴狀(應抄附繕本)。告訴人
或被害人如對於本判決不服者，應具備理由請求檢察官上訴，其上訴期間之計算
係以檢察官收受判決正本之日期為準。
                                          書記官  何適熹
中      華      民      國      九十      年    十    月  二十二    日
附錄本案論罪科刑法條：
槍彈藥刀械管制條例第十二條：
未經許可，製造、販賣或運輸子彈者，處一年以上七年以下有期徒刑，併科新臺幣五
百萬元以下罰金。
未經許可，轉讓、出租或出借子彈者，處六月以上五年以下有期徒刑，併科新臺幣三
百萬元以下罰金。
意圖供自己或他人犯罪之用，而犯前二項之罪，處三年以上十年以下有期徒刑，併科
新臺幣七百萬元以下罰金。
未經許可，持有、寄藏或意圖販賣而陳列子彈者，處五年以下有期徒刑，併科新臺幣
三百萬元以下罰金。
第一項至第三項之未遂犯罰之。
刑法第三百三十七條：
意圖為自己或第三人不法之所有，而侵占遺失物、漂流物或其他離本人所持有之物者
，處五百元以下罰金。
刑法第三百零四條：
以強暴、脅使人行無義務之事或妨害人行使權利者，處三年以下有期徒刑、拘役或三
百元以下罰金。前項之未遂犯罰之。


司法院資訊處製作；財團法人民間司法改革基金會備份。
